臺灣高等法院刑事裁定
110年度毒抗字第791號
抗  告  人  
即  被  告  葉大溢



上列抗告人因違反毒品危害防制條例案件，不服臺灣新北地方法
院中華民國110年4月6日裁定（110年度毒聲字第969號），提起
抗告，本院裁定如下：
    主  文
抗告駁回。
    理  由
一、原裁定意旨略以：抗告人即被告（下稱被告）葉大溢前因施
    用毒品案件，經檢察官以109年度毒偵字第1477號為附命完
    成戒癮治療之緩起訴處分確定，緩起訴期間自民國109年5月
    22日起至110年11月21日止。詎仍未戒絕毒癮，於前案緩起
    訴期間内，復基於施用第二級毒品之犯意，於109年10月10
    日23時許，在桃園市桃園區中正路某網咖内，以沖泡飲用含
    有第二級毒品甲基安非他命成分果汁包之方式，施用第二級
    毒品甲基安非他命之事實，業據被告於偵訊時坦白承認；且
    被告為警攔查後所採集之尿液，經送請鑑驗機構檢驗之結果
    ，呈安非他命、甲基安非他命陽性反應乙節，有桃園市政府
    警察局保安警察大隊真實姓名與尿液、毒品編號對照表、内
    政部警政署刑事警察局109年11月6日刑鑑字第1098013567號
    鑑定書、台灣檢驗科技股份有限公司109年10月29日所出具
    之濫用藥物檢驗報告各1份附卷可稽，堪認被告確有施用第
    二級毒品甲基安非他命之行為。次查被告前於108年間因施
    用毒品案件，經臺灣新北地方檢察署以109年度毒偵字第147
    7號為附命完成戒癮治療之緩起訴處分確定（下稱前案緩起
    訴處分），緩起訴期間自109年5月22日起至110年11月21日
    止，被告於緩起訴期間内再犯本件施用第二級毒品甲基安非
    他命，足認前案緩起訴處分之附命完成戒癮治療尚未履行完
    畢，且被告前未有因施用毒品送觀察勒戒或經法院判刑之刑
    案前科紀錄乙節，有本院被告前案紀錄表、在監在押全國紀
    錄表各1份在卷為憑，是本件聲請於法尚無不合，應予准許
    ，爰裁定令被告入勒戒處所觀察、勒戒等語。
二、抗告意旨略以：請鈞院給予被告一次機會，希望能改判戒癮
    治療，因被告已於109年5月間至110年4月間，於板橋署立聯
    合醫院接受戒癮治療，又被告事業家庭（開租車行）不堪無
    人照顧，家中2個小孩分別就讀於國小國中，若入所勒戒，
    會造成家庭失去經濟支柱云云。　　
三、按毒品危害防制條例第24條第1項，採行「觀察、勒戒」與
    「緩起訴之戒癮治療」並行之雙軌模式，並無「緩起訴之戒
    癮治療」應優先於「觀察、勒戒」的強制規定。毒品危害防
    制條例規定之觀察、勒戒處分，係一種針對受處分人將來之
    危險所為預防、矯正措施之保安處分，目的係為斷絕施用毒
    品者之身癮及心癮，並屬強制規定。而該觀察勒戒之程式，
    僅於下開可排除適用外：1.依據毒品危害防制條例第24條第
    1項規定，於檢察官先依刑事訴訟法第253條之1第1項、第25
    3條之2之規定，為附命完成戒癮治療之緩起訴處分時，不適
    用之；2.或犯第10條之罪者，於犯罪未發覺前，自動向行政
    院衛生署指定之醫療機構請求治療，醫療機構依據毒品危害
    防制條例第21條第1項規定，免將請求治療者送法院或檢察
    機關等情；其餘就初犯或觀察勒戒、強制戒治執行完畢3年
    後再犯施用毒品罪之行為人，犯毒品危害防制條例第10條之
    罪者，檢察官即應向法院提出聲請裁定其入勒戒處所觀察、
    勒戒，且凡經檢察官聲請，法院亦僅得依法裁定令入勒戒處
    所執行觀察、勒戒，以查其是否仍有施用毒品傾向，並據以
    斷定幫助受處分人澈底戒毒之方法，尚無自由斟酌以其他方
    式替代之權，亦無因受處分人之個人或家庭因素而免予執行
    之餘地。
四、經查：
  ㈠被告有於前揭時、地，施用第二級毒品甲基安非他命之事實
    ，業據被告於警詢及偵查中坦承不諱（見毒偵卷第17、84頁
    ），且被告為警查獲後所採集之尿液檢體，經台灣檢驗科技
    股份有限公司以酵素免疫分析法初步檢驗，再以氣相層析質
    譜儀法，以及高解析液相串聯質譜分析法確認檢驗之結果，
    確呈安非他命、甲基安非他命陽性反應，此有該公司109年1
    0月29日濫用藥物檢驗報告（尿液檢體編號：109偵-1187號
    ）及桃園市政府警察局保安警察大隊真實姓名與尿液、毒品
    編號對照表、内政部警政署刑事警察局109年11月6日刑鑑字
    第1098013567號鑑定書各1份附卷可稽（見毒偵卷第43、105
    、113頁），堪認被告確有施用第二級毒品甲基安非他命之
    犯行。又被告前因施用毒品案件，經臺灣新北地方檢察署以
    109年度毒偵字第1477號為附命完成戒癮治療之緩起訴處分
    確定，緩起訴期間自109年5月22日起至110年11月21日止，
    被告於緩起訴期間内再犯本件施用第二級毒品甲基安非他命
    ，足認前案緩起訴處分之附命完成戒癮治療尚未履行完畢，
    且被告前未有因施用毒品送觀察勒戒或經法院判刑之刑案前
    科紀錄，有本院被告前案紀錄表、在監在押全國紀錄表各1
    份在卷為憑，是被告係屬初犯施用第二級毒品犯行，亦堪認
    定。　
　㈡依前所述，毒品危害防制條例第24條第1項，係採行「觀察勒
    戒」與「緩起訴之戒癮治療」並行之雙軌模式，應認檢察官
    有依裁量行使之職權，而檢察官是否給予施用毒品者為附命
    完成戒癮之緩起訴處分，自得本於毒品危害防制條例第24條
    之規定、立法目的，以及「毒品戒癮治療實施辦法及完成治
    療認定標準」，選擇實施對象、內容、方式與執行之醫療機
    構，妥為斟酌、裁量，始予決定，如裁量結果認為適於為緩
    起訴處分者，自應於緩起訴處分中說明其判斷之依據，倘認
    為應向法院聲請觀察、勒戒，因係適用原則而非例外，法院
    原則上應予尊重，僅就檢察官之判斷有違背法令、事實認定
    有誤或其裁量有重大明顯瑕疵等事項為有限度之低密度審查
    。查被告前曾因施用毒品案件，經檢察官為附命完成戒癮治
    療之緩起訴處分確定，緩起訴期間自109年5月22日起至110
    年11月21日止，業如前述，惟被告於前案緩起訴期間不到半
    年之時間內，竟再犯本件施用毒品之犯行，堪認被告並無戒
    絕毒品之堅定決心，則檢察官依其調查結果為判斷，審酌上
    開各情後，未為附命戒癮治療之緩起訴處分，而聲請原審法
    院裁定令入勒戒處所施以觀察、勒戒，實屬檢察官裁量權之
    適法行使，難認檢察官之判斷有違背法令、事實認定有誤或
    裁量有重大明顯瑕疵之情事，法院原則上應予尊重。抗告意
    旨以其家庭及經濟因素等情，請求法院改為戒癮治療云云，
    於法不合，難認可採。
五、綜上所述，原審依檢察官之聲請裁定命被告送勒戒處所觀察
    、勒戒，經核其認事用法並無違誤，抗告意旨徒執前詞指摘
    原裁定不當，請求撤銷原裁定，為無理由，應予駁回。　
據上論斷，應依刑事訴訟法第412條，裁定如主文。　　
中　　華　　民　　國　　110 　年　　5 　　月　　11 　日
                  刑事第十一庭  審判長法　官  周煙平
                                      法　官  陳俞伶
                                      法　官  連育群
以上正本證明與原本無異。
不得再抗告。
                                      書記官  廖紫喬
中　　華　　民　　國　　110 　年　　5 　　月　　12　　日